Inventaris van het archief van het Provinciaal Bestuur van Zuid-Holland, 1814-1844
Nationaal Archief, Den Haag
De begrotingen en rekeningen van de schutterijen moesten door Gedeputeerde Staten worden goedgekeurd. Tevens beslisten zij over reclames tegen besluiten van plaatselijke commissies over vrijstelling of uitsluiting en tegen vonnissen van de schuttersraden.
Wet van 27 feb. 1815 (Stb. 20) art. 15 en Wet van 11 apr. 1827 (Stb. 17) art. 15, 16 en 65. Vgl. ook Koenraad, Administratief beroep, p. 211-212.
Tenslotte was toestemming van of kennisgeving aan de gouverneur vereist bij zaken als vervoer van buskruit, aanvragen om ammunitie en verplaatsing van garnizoenen.
K. ONDERWIJS
In elke provincie fungeerde tot 1857 een provinciale commissie van onderwijs die toezicht uit oefende op het lager en middelbaar onderwijs. Van 1820 tot 1842 was de gouverneur voorzitter van de commissie, daarna een gedeputeerde. De leden, allen schoolopzieners, werden vanaf 1829 op advies van Gedeputeerde Staten benoemd.
J. de Jong, Inventaris van het archief van het Rijksschooltoezicht in Zuid-Holland, 's-Gravenhage 1983, p. XII-XIV. Het archief van de provinciale commissie berust in het Algemeen Rijksarchief.
De gouverneur besliste over de admissie van de meeste onderwijzers; vanaf 1842 ging het meer algemene toezicht van de gouverneur over op Gedeputeerde Staten. In plattelandsgemeenten was toestemming van de gedeputeerden vereist voor de oprichting van scholen; in de steden konden de stadsbesturen zelf beslissen. Voor bouw en onderhoud en aan- en verkoop van schoolgebouwen en onderwijzerswoningen moesten de plaatselijke besturen toestemming hebben van Gedeputeerde Staten, die ook beslisten over plaatselijke schoolreglementen. Aan de bouw van scholen verleende de provincie soms subsidie.
L. OPENBARE ORDE EN VEILIGHEID
De handhaving van orde en veiligheid was tot 1850 in het bijzonder aan de gouverneur opgedragen. Artikel 29 van zijn instructie uit 1820 machtigde hem zo nodig de marechaussee en de schutterijen in te zetten, zo mogelijk in overleg met de lokale besturen. In geval van ernstig oproer kon hij ook een beroep doen op het staande leger, na een schriftelijke vordering bij de hoogste militaire commandant in de provincie.
In plattelandsgemeenten werden de veldwachters door de gouverneur benoemd. Over bijzondere voorvallen zoals rampen en besmettelijke ziekten, dienden de plaatselijke besturen hem onverwijld te informeren. De gouverneur zelf rapporteerde periodiek over de "publieke geest" aan de Koning en de ministers van Binnenlandse zaken en Justitie.
Deze rapporten en andere stukken betreffende de openbare orde, berusten in het archief van het Kabinet van de gouverneur. Vgl. A.J.C. Rüter, Rapporten van de Gouverneurs in de Provinciën, 3 delen, Utrecht 1941-1950.
M. VERKEER EN VERVOER
Verzoeken voor het openen van beurt- en veerdiensten en postwagendiensten, om heffing van havengelden, jaaggelden, tolgelden en andere retributies op het verkeer moesten worden voorgelegd aan Gedeputeerde Staten, die in deze een beslissende of adviserende stem hadden.
N. WATERSTAAT
De Grondwet van l815 (artikelen 150 en 219) bood de provincies de mogelijkheid openbare werken in beheer te krijgen. Bij K.B. van 17 december 1819 nr.1 werden door het Rijk aan de provincie Zuid-Holland in beheer overgedragen haven- en dijkwerken in en bij Goedereede alsmede het rijksaandeel in de duinbeplanting in Delfland. Veel stelde dit niet voor, want alle belangrijke waterstaatsobjecten, zoals de rivierwerken en de grote wegen, bleef rijkswaterstaat zelf beheren. Voor het beheer van de overgedragen werken moest de provincie tegen vergoeding ingenieurs van rijkswaterstaat inschakelen. Op Goedereede had de provincie vanouds een eigen opzichter.
J.L. van der Gouw, 'De voorgeschiedenis van de dienst van de Provinciale Waterstaat' in: Honderd jaar Provinciale Waterstaat in Zuid-Holland, 's-Gravenhage 1975, p. 9-42.
Het bovengenoemde K.B. van 1819 gaf de Staten ook het toezicht over werken van dijk- en polderbesturen die zee- of rivierwaterkerende dijken, sluizen e.d. beheerden. De Grondwet van 1815 had de Staten al het toezicht gegeven over de werken aan dijken, wegen en vaarten van de overige dijk- en polderbesturen.
Lijst van functionarissen
a. Gouverneurs / Commissarissen des Konings
1814-1817 Mr. F.A. van Leijden van Westbarendrecht
1817-1844 Mr. A.F.J.A. graaf van der Duyn van Maasdam
Bij gedeputeerden 1814-1850: LS = Landelijke Stand, RI = Ridderschap, St = Steden
b. Gedeputeerde Staten
1814-1815 Mr. F.W. Boers; LS
1814-1817 B.M.J. van der Staal van Schakenbosch; LS
1814-1818 H. Collot d'Escury van Heinenoord; RI
1814-1818 Mr. J.H. de Lange; LS
1814-1819 Mr. P Hoyer van P. Brakel; ST
1814-1821 Jhr. W.G.J. van Boetzelaer; LS
1814-1826 Mr. D. van Horbag; ST
1814-1827 Jhr. mr.J.D. baron van Slingelandt; ST
1814- 1849 Jhr. L. R. Gevaerts; ST
1816-1839 Jhr. mr.D.C. Gevers van Endegeest; LS
1817-1820 Jhr. A.van Rhemen tot Rhemenshuizen; RI
1818-1819, 1822-I825 Bylandt, jhr. J.C. graaf van; RI
1818-1827 J. van Hees van Berkel; LS
1819-1822, 1826-1846 Mr. P.F. Hubrecht; ST
1819-1849 Jhr. J. Quarles van Ufford; ST
1820-1840 Jhr. W.A.W. graaf van Limburg Stirum Noordwijk; RI
1821-1825, 1827-1834 Jhr. R. baron Collot d'Escury; LS
1827-1838 M.A. Wijnaendts; ST
1838-1845 Mr. J. van Dam van Noordeloos; ST
1840-1846 Caan, jhr. mr.H.J.; RI
1842-1850 Mr. H.C.J. Hoog; LS
1842-1866 Jhr. A.L. van Heteren Gevers; LS
1834-1842, 1849-1865 Mr. C.B. Nederburgh; LS
c. Griffiers
1814-1841 Mr. J. van der Sleyden
1841-1845 D.J. ten Zeldam Ganswijk
d. Chefs Algemene Secretarie
1814-1817 Mr. A.H. Hartevelt
1818-1841 D.J. ten Zeldam Ganswijk
Taakverdeling Griffie-afdelingen
Periode 1814 - 1841
1814-1841 Algemeen secretariaat (alle onderwerpen niet behandeld door andere afdelingen)
1817-1823, 1825-1841 Afdeling militie en schutterijen
1824-1841 Afdeling directe belastingen, in- en uitgaande rechten en accijnzen
1824-1841 Afdeling registratie, kadaster en loterijen
Periode 1841 - 1844
1e Afdeling:
algemene zaken (alle onderwerpen niet behandeld door andere afdelingen)
2e Afdeling:
militaire zaken
3e Afdeling:
directe belastingen, in/uitgaande rechten, accijnzen
4e Afdeling:
registratie, kadaster en loterijen
5e Afdeling:
provinciale en gemeentelijke financiën
6e Afdeling:
inwendig beheer van de griffie
Geschiedenis van het archiefbeheer
3. ARCHIEF EN ARCHIEFVORMING
In de periode 1814 tot en met juni 1844 vormden de gouverneur en Gedeputeerde Staten ten dele een gemeenschappelijk archief, ten dele gescheiden archieven. Bij de ingekomen stukken, de registers van ingekomen stukken en daarop betrekking hebbende indices werd geen onderscheid gemaakt tussen gouverneur en Gedeputeerde Staten. Bij de afdoening is wel sprake van onderscheid tussen de besluiten en uitgaande brieven van de gouverneur en de notulen/besluiten en uitgaande brieven van Gedeputeerde Staten.
Ook werd vanaf 1817 bij de ingekomen stukken, de registers van ingekomen stukken en de indices onderscheid gemaakt in stukken/registers van het Algemeen Secretariaat en van de afdeling Militie en Schutterijen. Bij de afdoeningstukken (uitgaande brieven, besluiten) werd dit onderscheid weer niet toegepast.
De afdeling Directe Belastingen vormde van 1824-1844 een apart archief, dat (hoogst waarschijnlijk) verloren is gegaan.
Archief Provinciaal Bestuur 1844-1945, agenda's 3e afd. A, jaren 1859 (agendanrs. 7443, 8106, 8413) en 1863 (agendanrs. 6991, 7240, 7626 en 7811). Een exemplaar van de (globale) inventaris uit 1863 berust in het archief van het Provinciaal Bestuur 1945-1975. Het bestond in de jaren 1825-1844 uit registers van ingekomen stukken met indices daarop, en aparte series ingekomen stukken en minuten van uitgaande stukken; in het jaar 1824 uit een "verbaal" met een aparte serie bijlagen verbaal, en een index.
Het archief van de afdeling Registratie, Kadaster en Loterijen uit dezelfde jaren is gevormd door de gouverneur in zijn hoedanigheid van toezichthouder op deze administratie.
In de eerste maanden van 1824 is het archief van de afdeling Registratie nog duidelijk gevormd door de directeur der Registratie in Zuid-Holland. Op 12 juli 1824 bepaalde de gouverneur, dat de stukken bij de provinciale griffie zouden worden geagendeerd en met een "extract uit de agenda" aan de directeur der Registratie ter behandeling zouden worden overgedragen (inv.nr. 2159, besluit van 12 juli 1824 nr. 124/15 M 57).
Het jaar 1824 kent een apart systeem voor de archiefvorming, dat echter al weer na één jaar werd verlaten.
Registers van ingekomen stukken; dagagenda's
De aan het provinciaal bestuur gerichte stukken werden direct bij ontvangst geregistreerd in de registers van ingekomen stukken. Er waren aparte registers voor Algemeen Secretariaat, (vanaf l817) Militie/Schutterijen en (vanaf 1825) Registratie.
De serie registers van ingekomen stukken van de Nationale Militie begint pas op 12 mrt. 1817. Voor die datum werden stukken betreffende de militie en de schutterijen ingeschreven in de registers van het Algemeen Secretariaat onder hetzelfde ordenummer. In inv.nr. 3594 staat onder ordenummer 140 op 11 mrt. 1817 vermeld, dat een apart register Nationale Militie zal worden aangelegd.
Daarin werd over elk stuk een aantal standaardgegevens genoteerd:
volgnummer (ordenummer)
datum en nummer op het ingekomen stuk
datum van registratie door de provinciale griffie
naam afzender
korte inhoud
wijze van afdoening (expeditie)
ad 1: Ordenummer
Stukken over een zelfde zaak of een zelfde onderwerp werden ingeschreven onder een bepaald volgnummer, het zgn. ordenummer, en binnen dit ordenummer chronologisch.
Het gebruik van orde-nummers (ook wel ordernummers) is door de griffie overgenomen van de Prefect uit de Franse tijd 1811-1813, die bij de agendering een "numéro d'ordre" hanteerde. Men zou ook kunnen spreken van dossier- of rubrieknummers in volgorde van aanhangig worden, al werden de op verschillende data ingekomen stukken met eenzelfde orde-nummer als regel niet bij elkaar geborgen, zodat geen dossier- of rubriekvorming optrad.
Men zou ook kunnen spreken van gerubriceerde agenda's. Het aantal onder een bepaald ordenummer geregistreerde stukken kon verschillen van één brief tot vele tientallen, over een langere periode ontvangen brieven De eerste zaak van het jaar kreeg ordenummer 1, de volgende zaak ordenummer 2, enz. Elk jaar begon men een nieuwe reeks ordenummers; het aantal varieerde maar lag in de meeste jaren ruim boven de duizend. De ordenummers in de registers Nationale Militie kregen vanaf 1817 de toevoeging "N.M.".
ad 2: Datum en nummer van het stuk
Het betreft hier de datering en het agendanummer, dat de opsteller (afzender) van het ingekomen stuk daaraan heeft gegeven.
ad 3: Datum van registratie
Deze datum is van belang, omdat de ingekomen stukken (in principe) op deze datum werden geborgen.
ad 6: Expeditie
In de kolom "expeditie" is het verdere verloop van de zaak aangetekend. De afdoening door het provinciaal bestuur kon op verschillende manieren plaats vinden:
door middel van een uitgaande brief van de gouverneur: in dat geval staat vermeld aan wie op welke dag en onder welk uitgaand nummer een brief is verzonden, bv. "kennis gegeven aan Binn.Zaken 20 aug.1832 nr.21424"
de gouverneur draagt de afhandeling op aan een andere instantie, of vraagt die instantie eerst om advies: ook dat ging met een uitgaande brief
door middel van een besluit van de gouverneur, met verwijzing naar het register van besluiten
door middel van een besluit van Gedeputeerde Staten, waarvan de belanghebbende een afschrift krijgt; in zo'n geval is aangegeven de datum van de vergadering en het volgnummer van het op die dag genomen besluit; soms wordt verwezen naar "Verb(aal) G.S. Nr..."
soms werd geen actie genomen en werd het ingekomen stuk voor kennisgeving aangenomen: dat blijkt uit de vermelding "notificatie", terwijl ook in het geheel niets kan zijn vermeld.
Als over een zaak meermalen werd gecorrespondeerd, was de ruimte in de kolom "expeditie" soms onvoldoende om alle ingekomen en uitgaande stukken te vermelden. Men ging dan door op de volgende bladzijde of, ingeval deze was benut voor het volgende ordenummer, een aantal bladzijden verderop in het register (uiteraard onder verwijzing). Het komt voor dat een zaak doorloopt tot in het volgende jaar: in een register uit 1815 kunnen dus ingekomen stukken uit het jaar 1816 zijn ingeschreven!
Een agenda is een staat waarop in chronologische volgorde met behulp van een doorlopende nummering aantekening wordt gehouden van het inkomen, afdoen en uitgaan van stukken. Omdat de registers van ingekomen stukken waren onderverdeeld in een groot aantal ordenummers, was de controle op de afdoening via deze registers ondoenlijk. Om de afdoening te controleren gebruikte men de dagagenda's. Deze zijn geborgen bij de ingekomen stukken: als regel een dubbel gevouwen vel papier dat als omslag om de op die dag behandelde (ingekomen) stukken is gevouwen. Van elk stuk werd op de dagagenda genoteerd: het ordenummer, de afzender, de korte inhoud en de wijze van afdoening.
Indices op de registers van ingekomen stukken
Om aan een ingekomen stuk een ordenummer te kunnen geven, moest de agendaris eerst het onderwerp bepalen en vervolgens nagaan, of daarvoor al eerder in het jaar een ordenummer was toegekend en zo ja welk nummer. Daartoe gebruikte men de jaarlijks vervaardigde index op de registers van ingekomen stukken. Ook hier zijn er verschillende series: Algemeen Secretariaat, (vanaf 1817) Militie/Schutterijen en (vanaf 1825) Registratie.
De trefwoorden in deze indices verwijzen naar de ordenummers in de registers van ingekomen stukken; ze betreffen niet alleen onderwerpen of (in engere zin) zaken, maar ook plaatsnamen en persoonsnamen (de index Militie/Schutterijen bevat overwegend persoonsnamen). De trefwoorden zijn alfabetisch op de eerste twee letters, daarbinnen op volgorde van de ordenummers.
Veel zaken worden onder meer dan één trefwoord in de index vermeld: stukken over de gevangenis in Rotterdam bv. onder de letter GE en de letter RO. Ook komen veel verwijzingen voor, bijvoorbeeld "begraafplaatsen, zie: kerkhoven".
Ingekomen stukken
Er zijn twee series met uitsluitend ingekomen stukken: die van het Algemeen Secretariaat en die betreffende de Nationale Militie. De serie ingekomen stukken betreffende de Registratie bevat tevens de minuten van uitgaande stukken.
De ingekomen stukken zijn per dag in een omslag geborgen, met voorin de dagagenda, waarop de ordenummers van de op die dag behandelde stukken staan vermeld alsmede de afzender, de korte inhoud en de afdoening. De ordenummers staan op de dagagenda niet in numerieke volgorde, terwijl de stukken zelf vaak weer in andere volgorde liggen.
Op alle ingekomen stukken is in rode inkt aangetekend: Exh(ibitum), datum van ontvangst/registratie en ordenummer. Bij de Registratie is (behalve in de beginjaren) de letter R toegevoegd aan het ordenummer. Op stukken die door Gedeputeerde Staten werden behandeld staat bovendien in de marge van de tekst in zwarte inkt genoteerd: Exh(ibitum), G.S. no... en datum, wat verwijst naar de dag waarop de Staten het stuk behandelden en het besluitnummer van die zittingsdag.
Of men een ingekomen stuk op de datum van agendering ook werkelijk aantreft, hangt af van het verloop van de zaak, zoals vermeld in de kolom Afdoening op de dagagenda's of in de registers van ingekomen stukken. De reden voor het niet aanwezig zijn van stukken kan uiteenlopen:
soms zijn stukken later door griffie-ambtenaren gelicht en elders (in werkdossiers of "collecties") geborgen: dit staat als regel vermeld op lijsten die voorin de pakken liggen
bepaalde stukken zoals de rekeningen van gemeenten, werden al direct buiten de serie gehouden
soms is een stuk ter afhandeling overgedragen (gerenvoyeerd, doorgezonden) aan een andere instantie; met name bij de Registratie zijn veel stukken ter afhandeling overgedragen aan de Inspecteur van het kadaster
veel stukken zijn om advies naar een andere instantie gezonden en worden op een later tijdstip samen met dat ingekomen advies opgeborgen.
Een voorbeeld van opschuiven van stukken vormt de brief van een heelmeester uit Nieuwkoop d.d. 9 okt. 1833 (met klachten over de wijze van begraven in de gemeente), op 14 okt. 1833 onder orde-nummer 1582-32 geagendeerd in de registers van ingekomen stukken en in de dagagenda, niet aanwezig bij de ingekomen stukken van 14 okt. 1833. Het stuk is namelijk eerst om advies doorgezonden naar de burgemeester van Nieuwpoort en vervolgens naar de provinciale geneeskundige commissie te Dordrecht en met deze adviezen opgeborgen op 13 dec. 1833, op welke datum het laatste advies is geagendeerd. De toevoeging -32 achter het ordenummer duidt erop, dat stukken over dit onderwerp (begraven) al vanaf 1832 in het register van ingekomen stukken, zijn geregistreerd.
Besluiten gouverneur
De gouverneur kon op ingekomen stukken een uitgaande brief of een besluit laten uitgaan: in de registers van ingekomen stukken wordt in de kolom "expeditie" dan ook verwezen naar een uitgaand briefnummer of een besluitnummer. Het is niet duidelijk in welke gevallen een besluit werd genomen en wanneer met een uitgaande brief werd volstaan. Er is een serie minuut-besluiten over de gehele periode, naast een serie net-besluiten over de jaren 1814-1827 en 1841-1844.
Voor de Registratie werd een aparte serie besluiten aangehouden: deze werden "appointementen" genoemd, omdat het hier gaat om beschikkingen op rekesten (verzoekschriften) met name om vermindering of kwijtschelding van boeten.
De besluiten werden per jaar genummerd van 1 tot x. Deze nummers staan boven elk besluit, gevolgd door het ordenummer. De volgorde van de besluiten is niet steeds strikt chronologisch. In de marge staat de korte inhoud vermeld.
De net-besluiten zijn afgeschreven in registers en zijn toegankelijk via indices achterin de delen, zij het niet in alle.
Uitgaande brieven gouverneur
De brieven uitgegaan van het Algemeen Secretariaat en van de Militie/schutterijen vormen één serie. Ze werden per jaar doorgenummerd. ook de zogenaamde renvooibriefjes, begeleidbriefjes waarmee een stuk werd doorgezonden, kregen een nummer. De uitgaande brieven zijn strikt volgens dit uitgaand nummer geborgen. Ook is steeds het ordenummer aangegeven. Links boven staan verder vermeld: de geadresseerde, de datum, het onderwerp en het aantal bijlagen.
Om de uitgaande brieven van één dag gevouwen is een omslag met daarop een staat van verzonden brieven in numerieke volgorde, de "Nota der uitgaande missiven" genoemd, in latere jaren met het opschrift "Expeditielijst". Niet elke minuut-brief is op een apart vel geschreven: de zeer beknopte renvooibriefjes zijn meestal met een aantal tegelijk op één blad geschreven.
Ook bij de uitgaande brieven ontbreken nogal wat nummers. Soms is een verwijsblad aanwezig, maar meestal is dat niet het geval. De belangrijkste redenen voor het niet volledig zijn van de serie uitgaande brieven zijn:
veel uitgaande briefnummers werden gebruikt voor afschriften van besluiten van Gedeputeerde Staten, die aan derden werden verzonden; in die gevallen is het uitgaand briefnummer vermeld op het minuut-besluit van de Staten (zie aldaar)
in de jaren 1824-1844 ontbreken de uitgaande brieven die op de expeditielijst een letter R (= Registratie, zie hierna) of D (= Directe belastingen) achter het ordenummer hebben.
In de jaren 1814-1820 zijn de uitgaande brieven van het Algemeen Secretariaat en van de Militie/schutterijen nog eens in het net overgeschreven in registers.
Bij de Registratie zijn de minuten van de uitgaande brieven geborgen in de serie ingekomen stukken. Ze zijn eveneens per jaar doorgenummerd, maar geborgen op de datum van het bijbehorende ingekomen stuk. Achter het ordenummer is de letter R toegevoegd.
Notulen/besluiten Gedeputeerde Staten
Het college van Gedeputeerde Staten vergaderde als regel tweemaal per week. Aan het begin van een vergadering werden de notulen van de voorgaande zitting "geresumeerd en gearresteerd", dat wil zeggen de tekst ervan werd nog eens voorgelezen en definitief vastgesteld. De genomen besluiten werden per zittingsdag opnieuw vanaf 1 genummerd. Ze zijn per zitting in numerieke volgorde geborgen, met eromheen of voorin een vergaderagenda. Voorin de omslag zitten soms concepten van adviezen van gedeputeerden of griffieambtenaren.
De tekst van de besluiten heeft vaak een vast stramien: "gelezen de ingekomen missive van.." of "gehoord het gerapporteerde door .. " (meestal een lid van G.S.) "... is goed gevonden .." (volgt besluit). Uit de aanhef kan dus worden afgeleid, of er sprake is van een ingekomen stuk. Over de inhoud van de discussies in de vergadering wordt in de tekst niets meegedeeld, zodat de benaming notulen hier feitelijk misplaatst is. In de meeste besluiten is te lezen, dat belanghebbende zal worden geantwoord met een afschrift of extract (uittreksel) van het besluit.
Op elk minuut-besluit staat vermeld de datum van de vergadering, het besluitnummer, het ordenummer van het ingekomen stuk (als dit er is) en het uitgaand briefnummer.
In de jaren 1814-1827 en 1841-1844 zijn de notulen/besluiten nog eens overgeschreven in registers, in dezelfde volgorde als de minuut-besluiten. In de marge staat de korte inhoud. Tot juli 1817 is tevens de tekst van uitgaande missiven opgenomen in de tekst.
Uitgaande missiven Gedeputeerde Staten
In de voorgaande paragraaf is uiteengezet, dat in verreweg de meeste gevallen volstaan werd met toezending van een afschrift van- of extract (uittreksel) uit het besluit, dat voorzien werd van een uitgaand briefnummer. We vinden dat nummer op het minuut-besluit. Het zijn deze nummers, die in de serie uitgaande brieven van de gouverneur ontbreken. Er is in deze gevallen geen sprake van een aparte serie uitgaande brieven van Gedeputeerde Staten: dat was niet nodig, omdat de tekst immers al in de minuut-besluiten was te vinden.
Bij autoriteiten als de minister van Binnenlandse Zaken vond men het zonder meer toesturen van een extract-besluit kennelijk minder passend: zij kregen een aparte uitgaande missive, waar van de minuut gevoegd is bij het minuut-besluit.
Zie bijvoorbeeld G.S. 14 jun. 1820 nr. 6 (in: inv.nr. 103): in het besluit wordt vermeld, dat aan de minister een missive zal worden gezonden; de minuut daarvan is gevoegd bij het besluit.
In de jaren 1817-1830 werden ze tevens afgeschreven in registers van uitgaande missiven (tot juli 1817 werd de tekst ervan opgenomen in de net-resoluties).
Het jaar 1824: afwijkend archiefsysteem
Het jaar 1824 kent een apart systeem voor de archiefvorming als gevolg van twee Koninklijke Besluiten van najaar 1823, die voorschreven dat op de ministeries en ook de provinciale griffies slechts "een algemeen archief" mocht worden gevormd. In 1825 echter keerde men weer terug tot de wijze van archiefvorming uit de periode 1814-1823.
K.B. van 4 sep. 1823 nr. 7 en K.B. van 16 nov. 1823 nr. 88 (in Bijv. Stb. Deel 10 blz. 1156 e.v.). Ook werd voorgeschreven, dat alle stukken naar datum en dagnummering moesten worden geordend en "nimmer naar de verschillende onderwerpen". Het besluit van de gouverneur van 31 dec. 1824 nr. 77/54 Z 57 (in: inv.nr. 2160) schreef voor, dat elk der "bureaux" van de griffie registers van ingekomen en indices daarop moest aanhouden, zoals die vóór 1824 in gebruik waren.
De gescheiden series registers van ingekomen stukken van het Algemeen Secretariaat en de Militie/Schutterijen vervielen. Ze werden vervangen door één uitgebreide index (repertorium), onderverdeeld in een groot aantal rubrieken (hoofden), waarbinnen de stukken chronologisch worden ingeschreven. De ordenummers vervielen: achter de datum van inschrijving vinden we nu het nummer van de dagagenda. De korte inhoud van de stukken is vermeld alsmede de afdoening. Bij de index hoort een alfabetische hoofden (rubrieken)-lijst en een klapper op namen van personen en plaatsen.